【裁判字號】    98,交聲,978
【裁判日期】    980512
【裁判案由】    交管條例聲異
【裁判全文】
臺灣板橋地方法院交通事件裁定         98年度交聲字第978號
原處分機關  交通部公路總局臺北區監理所
異  議  人
即受處分人  乙○○
上列異議人即受處分人因違反道路交通管理處罰條例案件，不服
原處分機關於民國98年4 月15日所為之裁決處分（裁決書案號：
北監營裁字第裁40-AEW305020號），聲明異議，本院裁定如下：
    主  文
原處分撤銷。
乙○○不罰。
    理  由
一、原處分意旨略以：臺北市政府警察局萬華分局於民國九十六
    年九月二十九日下午五時五十分許，在臺北市○○○路○段
    、長沙街二段，查獲異議人即受處分人乙○○騎乘車號Ｊ八
    七－００三號重型機車，因「闖紅燈（北往南）」之違規，
    為警攔停舉發，乃依道路交通管理處罰條例第五十三條第一
    項、第六十三條之規定，裁處罰鍰新臺幣（下同）四千五百
    元，並記違規點數三點。異議人則以：伊於九十五年十一月
    十一日在計程車上遺失皮包，內有身分證、駕照、健保卡及
    錢等物，且伊於違規當日在址設桃園縣中壢市○○○路○段
    一一三號之陸軍專科學校參加九十六年專業志願士兵暨儲備
    士官第五梯次考試，並由母親騎乘自己的機車載伊前往上址
    考試，伊沒有騎乘上開車號Ｊ八七－００三號機車，而該罰
    單上之簽名亦非伊本人所為，伊也沒有收到舉發罰單，事隔
    一年多後才收到裁決書，本件罰鍰事小，但伊遭人冒用駕照
    、身分證之事嚴重，為避免往後有同樣情形發生，希望法院
    能查明真相，還伊清白等語，爰聲明異議，請求撤銷原處分
    。
二、經查：本件臺北市政府警察局固於九十六年九月九日以北市
    警交字第ＡＥＷ三０五０二０號舉發通知單，舉發異議人於
    上開時地有闖紅燈之交通違規事實，但依據證人即車號Ｊ八
    七－００三號重型機車之車主甲○○於本院調查時結證稱：
    伊與異議人是高中同學，上開機車是伊所有的，平常都是伊
    在騎乘，不曾將該機車借給乙○○騎乘使用過；本件違規當
    時是伊騎乘該機車被警攔下，因伊當時沒有駕照，所以就自
    稱是乙○○，就在舉發通知單上簽乙○○的名字，卷附舉發
    通知單上收受通知聯者簽章欄上乙○○是伊所簽的，因就讀
    高中時，伊與異議人很好，所以有她的年籍資料等語。而證
    人甲○○確為車號Ｊ八七－三００號重型機車之車主一節，
    有上開舉發通知單及車籍資料在卷可憑，且異議人於聲明異
    議狀中陳稱當日伊於陸軍專科學校參加專業志願士兵暨儲備
    士官甄選考試，亦有准考證一紙附卷可參；復參以證人甲○
    ○於本院調查時具結後供證是伊於上開時地騎乘機車為警攔
    停舉發並偽簽「乙○○」之姓名等情，業如前述，證人甲○
    ○既已供承在上開舉發通知單上偽造他人簽名而觸犯刑罰，
    衡情其應無甘冒觸犯刑法偽證罪之風險，而設詞迴護異議人
    之理，堪認證人甲○○證述其於上開違規時地騎乘機車為警
    攔停之情節，應堪採信。是本件交通違規舉發當時駕駛行為
    人應係證人甲○○，而非異議人本人，至為明確。異議人辯
    稱其非上述違規行為之駕駛人等語，洵屬有據。
三、綜上所述，本件異議人並非實際違規行為人，原處分機關未
    予詳查，遽予裁罰，顯有未洽。從而，本件異議為有理由，
    爰將原處分撤銷，並諭知異議人不罰。
據上論斷，應依道路交通管理處罰條例第八十七條第二項、道路
交通案件處理辦法第二十條前段，裁定如主文。
中    華    民    國    98    年    5     月    12    日
                  交通法庭 法  官  楊 志 雄
以上正本證明與原本無異
如不服本裁定應於送達後五日內向本院提出抗告狀
                           書記官  陳 春 銘
中    華    民    國    98    年    5     月    12    日


司法院資訊處製作；財團法人民間司法改革基金會備份。
